臺灣士林地方法院交通事件裁定　　　　　　　　　九十一年度交聲字第一一九三號
　　原處分機關　臺北巿交通事件裁決所
　　受 處分 人　甲○○
右列異議人因違反道路交通管理處罰條例案件，對於臺北市交通事件裁決所於九十一
年九月三十日所為之處分（原處分案號：北市裁三字第駕裁二二─ＡＸＸ０一七一四
一號），聲明異議，本院裁定如左：
        主  文
原處分撤銷。
甲○○汽車駕駛人，駕駛汽車違反道路交通安全規則第一百十二條第一項第十五款，
因而肇事致人受傷，處吊扣駕駛執照參個月。
        理  由
一、處分意旨略以：異議人即受處分人甲○○於民國九十一年六月二十五日上午九時
    許，駕駛車牌號碼ＣＭ─二三０五號自小客車，沿臺北市○○路由西往東方向行
    駛至肇事地點路邊停車，開啟左前車門時與沿同向行駛之車號ＡＱＩ─三七九號
    機車左手把撞及而肇事，並致機車騎士吳加再受傷，經警舉發「１開啟車門未注
    意來往車輛２違反道路交通安全規則因而肇事致人受傷」，嗣移送臺北市交通事
    件裁決所處理，依道路交通管理處罰條例第五十六條第九款及第六十一條第三項
    之規定，裁處罰鍰新臺幣陸佰元，並吊扣駕駛執照三個月。異議意旨略以：異議
    人之車依法停放路邊，已開啟車門，因該機車騎士自路口衝出，異議人於開啟車
    門時自後視鏡探看，仍無法預見，故異議人並無故意與過失等語。
二、查異議人駕駛車牌號碼ＣＭ─二三０五號自小客車停放於上開時、地，因違反道
    路交通安全規則第一百十二條第一項第十五款「停車向外開啟車門時應注意行人
    、車輛，並讓其先行」之規定，冒然開啟左前車門，致騎乘車號ＡＱＩ─三七九
    號機車之吳加再撞上車門而受傷之事實，有臺北市政府警察局北投分局交通分隊
    所製作之交通事故調查報告表、補充資料表、談話紀錄表可稽，依吳加再所述，
    係在肇事地點異議人該車「突然開啟車門，我見狀要採取動作來不及」，應認異
    議人辯稱伊已開啟車門，是機車騎士未注意云云，並非事實，足認異議人確有違
    反該道路交通安全規則之行為。異議人於聲明異議時陳稱機車是從中央北路二段
    一三一巷右轉豐年路衝出，並畫一現場圖顯示情形，然查該圖與異議人在申訴時
    所繪機車係在豐年路直行之狀況，前後矛盾，並不能採信。又異議人停好車後要
    開車門，雖辯稱有從後視鏡觀看，然後視鏡有視角之局限，異議人應回頭觀看有
    無來往車輛始能注意全貌，異議人未盡其注意義務，自有過失甚明，所辯無過失
    云云，並不可採。又該車禍致機車騎士吳加再右手中指斷、手腳擦傷等傷害，有
    前揭交通事故調查報告表與補充資料表可稽，異議人違反該道路交通安全規則之
    規定肇事並致人受傷，原處分機關依道路交通管理處罰條例第六十一條第三項之
    規定，裁處吊扣駕駛執照三個月，並無不當，該部分聲明異議為無理由。至於原
    處分機關依道路交通管理處罰條例第五十六條第九款之規定，裁處罰鍰新臺幣六
    百元部分，經查該條款係規定「停車時間、位置、方式、車種不依規定」，並無
    裁決書所載「開啟車門未注意來往車輛」之處罰要件，原處分機關逕予裁罰，自
    有不當。異議人聲明異議，雖無理由，然該處分既有前述違法之處，自應予以撤
    銷，另為適法之諭知如主文所載。
三、據上論斷，應依道路交通管理處罰條例第八十七條第二項、道路交通案件處理辦
    法第二十條前段，裁定如主文。
中      華      民      國      九十一      年    十一    月    十五    日
                                  臺灣士林地方法院交通法庭
                                      法  官  高  愈  杰
右正本証明與原本無異。
如不服本裁定，應於送達後五日內，向本院提出抗告狀。
                                      書記官  蘇  彥  宇
中      華      民      國      九十一      年    十一    月    廿一    日
